臺灣宜蘭地方法院行政訴訟判決
110年度交字第52號
原      告  謝雲欽  

被      告  交通部公路總局臺北區監理所

代  表  人  梁郭國  
上列當事人間交通裁決事件，原告不服被告民國110年9月30日北
監宜裁字第43-QQ0000000號裁決（下稱原裁決），提起行政訴訟
，本院判決如下：
    主  文
原告之訴駁回。
訴訟費用新臺幣（下同）300元由原告負擔。
    事實及理由
壹、程序事項：
    本件係交通裁決事件之裁判，相關卷證資料已由兩造知悉並
    表示意見，因事證明確，依行政訴訟法第237條之7規定，不
    經言詞辯論逕行裁判。
貳、實體事項：
一、事實概要：
    宜蘭縣政府警察局交通隊（下稱舉發機關）以原告於109年5
    月22日上午15時02分許，駕駛其所有車牌號碼0000-00號自
    用小客貨（下稱系爭車輛），行經蘇澳鎮台9線109K+240M東
    澳隧道南下處(下稱系爭路段)時，經固定式測速照相設備測
    得時速達85公里，有「汽車駕駛人行車速度、超過規定之最
    高時速逾20公里至40公里以內」之違規行為（下稱系爭違規
    行為），依道路交通管理處罰條例（下稱處罰條例）第40條
    規定，以109年6月18日宜警交字第QQ0000000號舉發違反道
    路交通管理事件通知單（下稱系爭舉發單）逕行舉發。原告
    不服舉發，經被告函由舉發機關查復，仍認違規事實明確，
    被告乃依處罰條例第40條（及第63條第1項第1款），以原裁
    決裁處原告罰鍰1,800元，並記違規點數1點。原告復不服，
    提起本件訴訟，請求撤銷原裁定。
二、原告主張：
㈠、測速照相隱蔽避車道內，隧道內厚水泥牆後面，測速雷達波
    受隧道厚水泥壁阻礙，且隧道內雷達波受四周水泥牆反射，
    對測速收受反應波長有乘數效果，雷達測速儀檢定並未排除
    失真可能。因長隧道測速不真，交通部計劃採以入隧道時間
    與出隧道時間計算(下稱區間測速)，方公平合理。
㈡、測速照相設施隱身車輛避車道內側，故意隱匿與設備應明顯
    標示之規定，讓駕駛人無法提前察覺致遭超速取締。
㈢、隧道內除超速照相、限速警示外，無其他警告標誌，該路段
    為下坡路段，但無警示為下坡路段、或試採煞車、危險路段
    ，僅以照相取締欠公允等。
㈣、該路段為下坡，且為單向筆直車道，不自覺車速會因下坡及
    重力加速度加快，限速僅60公里，設計明顯失當。且該隧道
    為無任何干擾駕駛人安全因素的快速道路，卻限速60公里，
    讓駕駛人容易超速受罰。
㈤、又該路段限速60公里，依道路交通管理事件統一裁罰基準及
    處理細則(下稱處理細則)第1項第11款規定駕駛汽車行車速
    度超過規定之最高時速未逾10公里得以免罰，即60公里速限
    在70公里速限內免罰，超速裁罰計算應以70公里計算。
㈥、另，同一事件不兩罰，系爭舉發單並無計點處分，原裁決違
    規為記點處分，請求撤銷。　
三、被告答辯聲明請求駁回原告之訴，答辯意旨：　
　　據舉發機關查復略以：路權單位依道路狀況、交通流量及行
    車安全等相關因素，劃定蘇澳鎮台9線東澳隧道最高速限為6
    0公里，並於固定式雷達測速器前100公尺至300公尺之間設
    有「速限標誌」及「警52」測速取締標誌，警示前方路段有
    測速取締執法，車輛駕駛人勿超速行駛，以防制交通事故之
    發生。系爭車輛於109年5月22日行經蘇澳鎮台9線109K+240M
    東澳隧道南下，經舉發機關以經濟部標準檢驗局檢驗合格之
    雷達測速科學儀器測定行速為85公里，超過規定之最高時速
    。經舉發機關再次審慎檢核該採證資料，並無其他車輛進入
    雷達偵測範圍，舉發並無違誤。
四、本院之判斷：
㈠、本件舉發機關以原告有系爭違規行為開立系爭舉發單舉發，
    經原告表示不服，被告函請舉發機關查證仍認屬實，而為原
    裁處之情，有系爭舉發單、原告之交通違規陳述單、舉發機
    關與被告間查核函件、系爭車輛測速照片、雷達測速儀器檢
    定合格證書、告示牌位置圖、照片及原裁決在卷可按（見本
    院卷第26至44頁），上開證據，均足為本件認定之依憑
㈡、按汽車駕駛人，行車速度，超過規定之最高時速，或低於規
    定之最低時速，除有第43條第1項第2款情形外，處1,200元
    以上2,400元以下罰鍰。汽車駕駛人有第40條情形者，除依
    原條款處罰鍰外，並予記違規點數1點。處罰條例第40條及
    第63條第1項第1款定有明文。又按「汽車駕駛人之行為有下
    列情形之一，當場不能或不宜攔截製單舉發者，得逕行舉發
    ：七、經以科學儀器取得證據資料證明其行為違規。」、「
    前項第7款之科學儀器應採固定式，並定期於網站公佈其設
    置地點。但汽車駕駛人之行為屬下列情形之一者，不在此限
    ：九、行車速度超過規定之最高速限或低於規定之最低速限
    。」、「對於前項第九款之違規行為，採用固定或非固定式
    科學儀器取得證據資料證明者，於一般道路應於100公尺至3
    00公尺間，於高速公路、快速公路應於300公尺至1000公尺
    間，明顯標示之。」處罰條例第7條之2第1項第7款、第2項
    第9款、第3項亦分別有明文。又交通標誌標線號誌設置規則
    第55條之2第1項亦規定：測速取締標誌「警52」，用以警告
    車輛駕駛人前方路段常有測速取締執法，促使駕駛人注意行
    車速度不得超過道路規定之最高速限或低於規定之最低速限
    ，如仍違規，將會受測速採證取締處罰。
㈢、經查：
１、觀之本件採證照片所示（本院卷第34及56頁)，可清晰辦識系
    爭車輛之車號：0000-00，且明確標示「日期：2020/05/22
    、時間：15:02:05、速限：60公里/小時、車速：85公里/小
    時、證號：MOGA0000000AB等數據。原告亦不否認採證照片
    之真正，然主張採證機器設置位置係在隧道內避車道隱蔽之
    處，有失真可能云云。然為本件採證之固定雷達測速科學儀
    器，係依規定送由標準檢驗局委託電子檢驗中心檢驗合格，
    領有合格證書（規格：24.125GHz（K-Band）照相式、型號
    ：㈠主機：KW-SPS、㈡天線：KW-514CW、器號：㈠主機：S-180
    1、㈡天線：S1801、檢定合格單號碼：M0GA0000000A、M0GA0
    000000B、檢定日期：109年2月17日、有效期限：110年2月2
    8日），有電子檢驗中心109年2月17日雷達測速儀檢定合格
    證書1份在卷可證（本院卷第38頁）；足見本件超速採證結
    果，係由合格機器在檢定合格有效期間內所測得，其正確及
    可信度均有所憑。原告空言指陳採證儀器設置在隧道隱蔽處
    所內，測量失真云云，並未提出任何實際事證或科學依據為
    憑，自難予憑採。
２、次查，該採證儀器設置地點係位於南澳鄉台9線109K+240M東
    澳隧道南下處，於其前方約150公尺、132公尺處並設置有三
    角形警告標誌（即警52）牌面、「速限60公里」圓形標誌，
    且前開警示牌及限速標誌之圖樣均清晰可辨，豎立位置均明
    顯可見之情，有該路段現場照片、位置標示圖在卷可佐(見
    本院卷第36及40頁)，已符合「一般道路應於100公尺至300
    公尺間明顯標示」之設置規定，所為採證自屬合法。原告雖
    主張該儀器設在隧道避車道內側，有違明顯標示之規定；然
    在該儀器前方約150公尺、132公尺處，已於明顯位置設有清
    晰可辨識之三角形警52警告標誌及60公里之圓形速限標誌，
    有如前述，則原告復主張採證儀器未明顯標示云云，顯無理
    由。
３、原告主張該路段為下坡路段，且道路筆直無干擾，卻限速60
    公里，極易使人超速，設計失當；又該處無其他警告標誌，
    系爭路段為下坡路段，但無下坡路段、試採煞車、危險路段
    等警示標誌，只以照相取締有欠公允云云。然道路速限為道
    路主管機關參考道路設計、道路等級、交通流量、道路週邊
    環境等因素而為設定，其規範效力為一般性，及於所有使用
    道路之人，無何違反公平性可言。且駕駛人本應隨時注意車
    輛行駛狀況，並為適當反應，非可全賴交通標誌、號誌之提
    醒，原告自不得單憑個人主觀感受，指摘交通標誌、號誌設
    置有何不當，進而圖免於道路速限之規範。其此部分主張，
    亦無理由至明，
４、原告又主張速限60公里在70公里速限內免罰，超速裁罰計算
    應以70公里計算，本件應免罰云云。按「行為人有下列情形
    之一，而未嚴重危害交通安全、秩序，且情節輕微，以不舉
    發為適當者，交通勤務警察或依法令執行交通稽查任務人員
    得對其施以勸導，免予舉發：…十一、駕駛汽車行車速度超
    過規定之最高時速未逾10公里。…」，固有處理細則第12條
    第1項第11款之明文規定。然本件原告係在最高時速60公里
    速限路段，以時速85公里行駛，已逾最高時速25公里，顯然
    不符前開得不予舉發之規定。則其此部分主張，亦無理由。
５、原告復主張系爭舉發單無計點處分，原裁決違規為記點處分
    ，有一事不二罰之違反法令情形云云。然本件原告系爭違規
    行為，係違反處罰條例第40條規定，而同條例第63條第1項
    明定，違反第40條規定者，記違規點數1點。則被告據以為
    記點處分，即屬合法，並無何一事二罰情形。原告此部分主
    張，顯係誤解法令，為無理由至明。
五、綜上所述，本件原告之系爭違規行為事實明確，舉發機關據
    以舉發，並無何違法或不當可言，被告本於舉發事實，依處
    罰條例第40條、第63條第1項第1款及違反道路交通管理事件
    統一裁罰基準及處理細則之規定，裁處原告如原裁決所示，
    無何違法或不當之處。原告猶執陳詞，指摘原裁決不當，請
    求撤銷，為無理由，應予駁回。　　
六、本件事證已臻明確，兩造其餘攻擊防禦方法並所提證據，經
    斟酌後認均不足影響判決結果，爰不遂一論列，併此敘明。
七、本件第一審裁判費為300元，應由原告負擔，爰併為確定訴
    訟費用額如主文第2項所示。
八、據上論結，本件原告之訴為無理由，依行政訴訟法第237條
    之7、第237條之8第1項、第98條第1項前段，判決如主文。
中　　華　　民　　國　　111 　年　　3 　　月　　1 　　日
                  行政訴訟庭  法  官  張軒豪  
以上正本係照原本作成。
如不服本判決，應於判決送達後20日內，向本院提出上訴狀並表
明上訴理由（原判決所違背之法令及其具體內容或依訴訟資料可
認為原判決有違背法令之具體事實），其未載明上訴理由者，應
於提出上訴後20日內向本院補提理由書（上訴狀及上訴理由書均
須按他造人數附繕本，如未按期補提上訴理由書，則逕予駁回上
訴），並應繳納上訴裁判費新臺幣750元。
中　　華　　民　　國　　111 　年　　3 　　月　　1 　　日
                              書記官  林憶蓉